【裁判字號】    99,上易,1698
【裁判日期】    991012
【裁判案由】    背信等
【裁判全文】
臺灣高等法院刑事判決                99年度上易字第1698號
上  訴  人  臺灣板橋地方法院檢察署檢察官
上  訴  人
即  被  告  乙○○原名崔思勇
被      告  甲○○原名李淑霞
上二人共同
選任辯護人  徐揆智律師
            林幸慧律師
上列上訴人因被告背信等案件，不服臺灣板橋地方法院99年度易
字第74號，中華民國99年6 月14日第一審判決（起訴案號：臺灣
板橋地方法院檢察署98年度偵字第15471 號），提起上訴，本院
判決如下：
    主  文
原判決關於被告乙○○部分撤銷。
乙○○連續犯背信罪，處有期徒刑壹年，減為有期徒刑陸月，如
易科罰金，以銀元參佰元即新台幣玖佰元折算壹日；又犯背信罪
，玖罪，各處有期徒刑貳月，如易科罰金，均以新台幣壹仟元折
算壹日，各減為有期徒刑壹月，如易科罰金，均以新台幣壹仟元
折算壹日；又犯背信罪，陸罪，各處有期徒刑貳月，如易科罰金
，均以新台幣壹仟元折算壹日；應執行有期徒刑貳年，如易科罰
金，以銀元參佰元即新台幣玖佰元折算壹日。
其他上訴駁回。
    事  實
一、乙○○先後自民國90年3 月29日及94年8 月1 日起，在陳建
    榮所經營均位於桃園縣龜山鄉○○○路37巷38號之「羽泰精
    密工業有限公司」（下稱羽泰精密公司）及「羽泰國際實業
    股份有限公司」（下稱羽泰國際公司）擔任業務員、業務副
    理及業務經理，負責向羽泰精密公司、羽泰國際公司之上游
    原料廠商辦理採購事宜，係為羽泰精密公司、羽泰國際公司
    處理事務之人，竟基於意圖為自己不法利益之概括犯意，自
    附表一編號1 至24及附表二所示之報價日期，連續假借職務
    上之機會，違背任務而以羽泰精密公司、羽泰國際公司必須
    支付回扣予下游廠商之承辦人員為由，分別要求上游原料廠
    商即位於中國大陸地區東筦市之偉鋼模具有限公司（下稱偉
    鋼公司）及鉞進有限公司（下稱鉞進公司）提高產品報價，
    並於羽泰精密公司、羽泰國際公司依該提高報價後金額支付
    貨款予偉鋼及鉞進公司之後，再將所溢收之款項匯回至不知
    情之妻子甲○○所開設彰化商業銀行淡水分行（下稱彰化銀
    行，帳號00000000000000號）存款帳戶內，致使不知情之偉
    鋼公司負責人周宗養及鉞進公司負責人王進財，依指示於附
    表一編號1 至24及附表二所示之匯入日期，將附表一編號1
    至24及附表二所示金額，匯入乙○○之妻甲○○所開設之彰
    化銀行帳戶內，致生損害於羽泰精密公司、羽泰國際公司之
    利益；又乙○○另行基於意圖為自己不法利益之犯意，於附
    表一編號25至38及附表三所示報價日期，假借職務上之機會
    ，違背任務而以羽泰精密公司、羽泰國際公司必須支付回扣
    予下游廠商之承辦人員為由，分別要求上游原料廠偉鋼公司
    及富星超硬合金有限公司（下稱富星公司）提高產品報價，
    並於羽泰精密公司、羽泰國際公司依該提高報價後金額支付
    貨款予上開偉鋼及富星公司之後，再將所溢收之款項匯至不
    知情之妻子甲○○所開設上開彰化商業銀行淡水分行存款帳
    戶內，致使不知情之偉鋼公司負責人周宗養及富星公司負責
    人簡永富，依指示於附表一編號25至38及附表三所示之匯入
    時間，將附表一編號25至38所示金額，先後匯入乙○○之妻
    甲○○所開設之彰化銀行帳戶內，以及交付如附表三所示之
    新臺幣（下同）12900 元之支票予乙○○，再由乙○○轉交
    存入其妻甲○○所有上開彰化銀行帳戶內兌現（起訴書誤載
    為匯入甲○○上開彰化銀行帳戶內），以此方式擅自向偉鋼
    公司及富星公司收取羽泰精密公司、羽泰國際公司所溢付之
    貨款，致生損害於羽泰精密公司、羽泰國際公司之利益，嗣
    因羽泰精密公司、羽泰國際公司之負責人陳建榮查覺有異，
    經向偉鋼公司、鉞進公司及富星公司確認屬實，始循線查悉
    上情。
二、案經羽泰精密公司、羽泰國際公司告訴臺灣板橋地方法院檢
    察署檢察官偵查起訴。
    理  由
壹、程序部分：
    按被告以外之人於審判外之言詞或書面陳述，除法律有規定
    者外，不得作為證據。又被告以外之人於審判外之陳述，經
    當事人於審判程序同意作為證據，法院審酌該言詞陳述或書
    面陳述作成時之情況，認為適當者，亦得為證據。當事人、
    代理人或辯護人於法院調查證據時，知有第159條第1項不得
    為證據之情形，而未於言詞辯論終結前聲明異議者，視為有
    前項之同意，刑事訴訟法第159條第1項及第159條之5分別定
    有明文。本判決下列所引用之各該被告以外之人於審判外之
    陳述（包含書面陳述），雖屬傳聞證據，惟當事人於本院審
    判期日中表示同意作為證據方法而不予爭執，本院審酌上開
    證據資料製作時之情況，尚無違法不當及證明力明顯過低之
    瑕疵，亦認為以之作為證據應屬適當。揆諸前開規定，爰依
    刑事訴訟法第159 條之5 規定，認前揭證據資料均有證據能
    力，先予敘明。
貳、實體部分：
一、訊據上訴人即被告乙○○對於前揭犯罪事實均坦承不諱，核
    與告訴代表人陳建榮於偵查中、原審審理時指述情節相符，
    並經證人即富星公司負責人簡永富、偉鋼公司負責人周宗養
    、鉞進公司負責人王建財分別於偵查中及原審審理時證述明
    確，此外復有偉鋼公司以謝淑貞、謝淑珠及黃文洲名義匯款
    至甲○○帳戶內之匯款申請書回條聯影本8 張、乙○○93至
    96年間經手偉鋼公司採購單、偉鋼公司原始報價單、乙○○
    收取回扣明細與報價資料索引表1 份、乙○○95年至97年間
    經手富星公司採購單、富星公司原始報價單、乙○○收取回
    扣明細與報價資料索引表1 份、乙○○親筆簽名後傳真予羽
    泰公司收受回扣之明細表1 張、甲○○所有彰化商業銀行帳
    戶之存摺存款帳戶資料及交易明細查詢1 份等附卷可資佐證
    ，被告乙○○前揭自白應與事實相符，其於附表一至三所示
    之時間提高報價非法收取回扣之背信犯行，均堪予認定，是
    以本件事證明確，應依法論科。
二、按被告乙○○於表一編號1 至24及附表二之犯罪行為後，刑
    法於94年2 月2 日修正公布，95年7 月1 日施行，而刑法施
    行法亦於95年6 月14日增訂第1 條之1 。修正後刑法第2 條
    第1 項規定：「行為後法律有變更者，適用行為時之法律。
    但行為後之法律有利於行為人者，適用最有利於行為人之法
    律。」係規範行為後法律變更所生新舊法律比較適用之準據
    法，於新法施行後，應適用修正後刑法第2 條第1 項之規定
    ，為「從舊從輕」之比較。茲就本案新、舊法比較適用之結
    果分敘如下：
  (一)被告乙○○為附表一編號1 至24號及附表二之背信犯行時，
    修正前刑法第33條第5 款規定罰金為1 元以上，換算新台幣
    後，為新台幣3 元以上，惟被告行為後新刑法第33條第5 款
    係規定罰金為新台幣1 千元以上，以百元計算之，自以舊法
    較有利於被告。
  (二)刑法第56條連續犯之規定業經刪除，則被告之數犯罪行為，
    應予分論併罰。此刪除雖非犯罪構成要件之變更，但顯已影
    響行為人刑罰之法律效果，自屬法律有變更，依新法第2 條
    第1 項規定，比較新、舊法結果，被告所為如附表一編號1
    至19號及附表二所示之犯行，仍應適用較有利於被告之行為
    時法律即舊法論以連續犯。
  (三)有關數罪併罰之規定，依修正前刑法第51條規定：「數罪併
    罰，分別宣告其罪之刑，依左列各款定其應執行者：」其中
    第五款規定：「宣告多數有期徒刑者，於各刑中之最長期以
    上，各刑合併之刑期以下，定其刑期。但不得逾二十年。」
    ；而修正後刑法第51條第5 款則規定：「宣告多數有期徒刑
    者，於各刑中之最長期以上，各刑合併之刑期以下，定其刑
    期。但不得逾三十年。」，比較結果，亦以修正前刑法第51
    條第5款之規定較有利於被告。
  (四)經綜合比較新、舊法之結果，被告乙○○於95年6 月30日以
    前所為背信犯行，以被告行為時之舊法較有利於被告，依刑
    法第2 條第1 項前段規定，自應適用被告行為時之法律。
三、核被告乙○○附表一、二、三所為，均係犯刑法第342 條第
    1 項之背信罪。被告乙○○於95年6 月30日以前所犯背信犯
    行（即附表一編號1 至24號及附表二部分），係數次以違背
    其任務之行為，致生損害於本人之財產，時間緊接，觸犯同
    一罪名，顯係基於概括犯意而為之，依修正前刑法第56條連
    續犯之規定，應論以一罪，並依法加重其刑。至於95年7 月
    1 日以後所犯詐欺犯行（即附表一編號25至38號及附表三部
    分），因修正後刑法已刪除連續犯之規定，是各該犯行，應
    予分論併罰。
四、原審審理後，就被告乙○○部分予以論罪科刑，固非無見，
    惟(1)按刑事法上集合犯之概念，乃指本質上具有反覆、延續
    實行之特徵，立法時予以特別歸類，定為犯罪構成要件之行
    為要素，亦即就某些在密切接近之一定時、地，所持續實行
    之同種類複次行為，依照社會通念，將之歸為一個行為，成
    為包括之一罪，給予一個刑法評價而言，本件被告乙○○擔
    任業務經理等職務，負責向上游原料廠商辦理採購事宜，就
    背信行為而言，並非必須多次作為始克達成，於一般生活中
    ，亦難認持續背信仍屬常態，社會通念尤難容許一再違犯，
    立法者更無將之特別歸類為包括一罪之設計原意，從而，原
    判決論以包括一罪之集合犯，尚有未合；(2)原判決認被告乙
    ○○所為不構成刑法詐欺取財罪，惟因檢察官起訴書中既認
    此部分與上開背信有罪部分，具有想像競合犯裁判上一罪之
    關係，是原判決就詐欺取財罪部分，未說明不另為無罪之諭
    知，亦有未洽；(3)又被告乙○○於原審判決後，配合臺灣士
    林地方法院民事執行處到院清償全部債務，賠償予告訴人，
    有該院民事執行處函在卷可佐，被告乙○○上訴意旨，以原
    判決量刑未及審酌已賠償告訴人乙節，指摘原判決不當，為
    有理由，自應由本院將原判決關於被告乙○○部分予以撤銷
    改判，爰審酌被告乙○○先前未曾受任何罪刑之宣告，素行
    良好，惟其利用獲得告訴人公司負責人陳建榮信任之機會，
    為求一已私利，竟一再向告訴人公司之上游原料廠商偉鋼公
    司等收取回扣，期間長達3 年之久，其不法取得之利益高達
    5 百多萬元，嚴重侵害告訴人公司之營業利益，惡性不輕，
    本不宜寬貸，惟考量被告乙○○已全數清償債務，及其犯罪
    之動機、目的、手段、對告訴人公司造成損害之程度，於本
    院審理時坦承犯行，知所悔悟等一切情狀，量處如主文第二
    項所示之刑，並諭知易科罰金折算標準。又被告乙○○於附
    表一編號1 至33及附表二之背信犯行，行為時係於96年4 月
    24日以前，合於中華民國96年罪犯減刑條例第2 條第1 項第
    3 款、第7 條、第9 條之規定，應依法減其宣告刑二分之一
    ，並諭知易科罰金之折算標準。併與被告所犯附表一編號34
    至38及附表三所示不得減刑之部分，定其應執行之刑，並依
    修正前刑法有利被告諭知易科罰金之折算標準。
五、另公訴意旨雖以被告乙○○向偉鋼公司、鉞進公司及富星公
    司佯稱欲支付回扣予下游廠商回扣為由，致使偉鋼公司、鉞
    進公司及富星公司負責人均陷於錯誤，乃於附表一至三所示
    時間，將附表一至三所示之金額，分別匯入被告乙○○之妻
    甲○○所有彰化銀行帳戶內，或交付支票予被告乙○○，因
    認被告乙○○另涉犯刑法第339 條第1 項之詐欺取財罪嫌，
    惟查：偉鋼公司、鉞進公司及富星公司交付予被告乙○○如
    附表一至三所示之回扣金額，均係依原始報價與提高報價後
    之差額加以計算，對於偉鋼公司等而言，其所交付予被告乙
    ○○之回扣款項，自始不屬於該等公司所有，而係羽泰精密
    公司、羽泰國際公司所溢付之款項，其後係交付予被告乙○
    ○作為「回扣」之用途，應認全屬於被告乙○○對於告訴人
    公司實施背信行為之不法所得，是偉鋼公司等將上開款項交
    付予被告乙○○，自不能認定係因被告乙○○施用詐欺陷於
    錯誤而為之，是被告乙○○所為核與刑法詐欺取財罪之構成
    要件有間，就此部分本應為無罪之諭知，惟因檢察官起訴書
    既認此部分與上開背信有罪部分，具有想像競合犯裁判上一
    罪之關係，自不另為無罪之諭知，附此敘明。
、被告甲○○無罪部分
一、公訴意旨另以：被告甲○○係被告乙○○之配偶，其2 人竟
    共同基於意圖為自己不法所有之犯意聯絡，自93年7 月間（
    起訴書誤載為93年2 月）起至96年10月間止，於附表所示之
    報價時間，由被告乙○○假借職務上之機會，違背其任務，
    假藉羽泰精密公司、羽泰國際公司必須支付回扣予下游廠商
    之承辦人員為由，一再要求上游原料廠商即偉鋼公司、鉞進
    公司及富星公司提高產品報價，並於羽泰精密公司、羽泰國
    際公司依該提高報價後之金額支付貨款予上開偉鋼、鉞進公
    司及富星公司後，將所溢收之款項直接匯至被告甲○○所開
    設之彰化銀行存款帳戶內，用以支付回扣，致使偉鋼公司、
    鉞進公司及富星公司負責人陷於錯誤，乃依指示於附表一、
    二所示之時間，將附表一、二所示金額，分別匯入乙○○之
    妻甲○○所開設之彰化銀行帳戶內，以及交付附表三所示之
    12,900元之支票予被告乙○○，再由被告乙○○轉交存入其
    妻即被告甲○○上開彰化銀行帳戶內兌現（起訴書誤載為均
    匯入被告甲○○所開設之上開彰化銀行帳戶內），以此方式
    分別向偉鋼公司、鉞進公司及富星公司收取告訴人羽泰精密
    公司及羽泰國際公司所溢付之貨款，其金額分別為5,564,38
    4 元、242,200 元、12,900元，致生損害於告訴人羽泰精密
    公司及羽泰國際公司之商業利益，因認被告甲○○亦涉犯刑
    法之背信及詐欺取財罪嫌云云。
二、按犯罪事實應按證據認定之，無證據不得認定犯罪事實；不
    能證明被告犯罪或其行為不罰者，應諭知無罪之判決。刑事
    訴訟法第154條第2項、第301條第1項定有明文。又認定犯罪
    所憑之證據，雖不以直接之證據為限，間接證據亦包含在內
    ，然而無論直接證據或間接證據，其為訴訟上之證明，須於
    通常一般人均不致有所懷疑，而得確信其為真實之程度者，
    始得據為有罪之認定，倘其證明尚未達於此一程度，而有合
    理之懷疑存在時，事實審法院已就其心證上理由予以闡述，
    敘明其無從為有罪之確信，因而為無罪之判決，尚不得任意
    指為違法，此有最高法院82年臺上字第163 號判決、76年臺
    上字第4986號、30年上字第816 號等判例意旨可資參照。又
    刑事訴訟法第161 條已於91年2月8日修正公布，修正後同條
    第1 項規定：檢察官就被告犯罪事實，應負舉證責任，並指
    出證明之方法。因此，檢察官對於起訴之犯罪事實，應負提
    出證據及說服之實質舉證責任。倘其所提出之證據，不足為
    被告有罪之積極證明，或其闡明之證明方法，無從說服法官
    以形成被告有罪之心證，基於無罪推定之原則，自應為被告
    無罪判決之諭知，最高法院92年度臺上字第128 號亦著有判
    例可為參照。
三、本件公訴人認被告甲○○亦涉有上開共同背信及詐欺取財罪
    之犯行，無非僅係以被告甲○○坦承確有提供其所有彰化銀
    行帳戶予被告乙○○作為匯入回扣款項之用，核與被告乙○
    ○於偵查中之供述相符，並有甲○○所有彰化商業銀行帳戶
    之存摺存款帳戶資料及交易明細查詢1份（即告證十九）、
    乙○○於95年8、9月使用羽泰精密、羽泰國際公司所有電腦
    與被告甲○○進行MSN之對話紀錄1份（即告證14、14之1 至
    14之4 ）附卷可佐證。訊據被告甲○○固不否認有提供其所
    有彰化銀行帳戶予被告乙○○使用之事實，惟堅決否認有何
    共同背信及詐欺之犯行，辯稱：伊是家庭主婦，在家帶小孩
    ，對於乙○○的工作，伊不清楚，乙○○有說他要跟別人合
    夥做生意，所以才提供彰化銀行淡水分行帳戶給乙○○使用
    ，該帳戶是伊原本匯入薪水的帳戶，伊那時沒有工作所以沒
    有使用，該彰化銀行淡水分行帳戶裡的錢是乙○○自己在使
    用的；此外，伊曾在乙○○所開設之品濂公司任職，期間僅
    1 、2 個月，工作內容僅係為乙○○收受傳真，當時在家收
    傳真後有以MSN詢問乙○○應如何處理等語。經查：
（一）卷附被告甲○○所有彰化商業銀行帳戶自93年1 月1 日至
      97年5 月29日交易明細查詢1 份，除有偉鋼公司等廠商匯
      入回扣款項之外，亦有關於保險費用繳交、薪資轉存、投
      資基金扣款、全國性費用繳交等日常用途使用，惟該帳戶
      實際使用人為何，仍有待進一步釐清，尚難僅以該帳戶之
      名義人為被告甲○○，即逕予推論其亦為實際使用人，就
      此而言，被告乙○○於原審審理時已具結證稱：「（問：
      你是否有告訴甲○○要使用她的帳戶匯入傭金？）沒有。
      」、「（問：甲○○是否有問過你為何帳戶內有如此大筆
      的款項匯入？）有，我跟她說我跟別人合夥做生意，會有
      資金進出。」、「（問：該帳戶的存摺及提款卡是何人保
      管？）提款卡在我手上，存摺很少用，是放在家裡固定的
      地方，存摺的印鑑章是由甲○○保管。」、「（問：你是
      否有授權甲○○使用該帳戶內的款項？）我有請甲○○幫
      我處理事情時，才會請甲○○用該帳戶裡面的錢。」等語
      ，核與被告甲○○於原審審理時供稱：「（問：上開帳戶
      的存摺、提款卡及印章是何人使用？）提款卡是乙○○拿
      去，如果他要處理事情沒有時間就會請我處理，印章在我
      這裡，存摺有時乙○○會拿去刷，有時也會叫我去看看存
      摺的往來情形，通常都是他沒有時間就會叫我去做。」等
      語大致相當，且衡諸一般社會常情，夫妻間相互使用他方
      銀行帳戶，作為個人或家庭生活開銷之存提款用途，應屬
      常見之事，難認有何違反常理之處，而公訴人復未就被告
      甲○○於本件案發期間，亦係上開彰化銀行帳戶之實際使
      用人一事，提出進一步具體事證以實其說，應認被告甲○
      ○所辯被告乙○○方為上開彰化商業銀行帳戶實際使用人
      之說法，尚值採信。準此，則被告甲○○既已將該彰化銀
      行帳戶交付予被告乙○○實際支配使用，其是否確實知悉
      該彰化銀行帳戶係被告乙○○作為收受回扣匯款之用，已
      非全然無疑。
（二）其次，被告乙○○、甲○○於95年8 、9 月間，雖曾分別
      以「Nelson」、「lean」之英文名字使用電腦網路即時通
      訊軟體MSN 進行以下之對話內容：
    「‧‧‧
      乙○○：偉鋼有傳資料嗎？
      甲○○：為什麼 沒有
      乙○○：因為出貨了
              要給我們資料作帳
      甲○○：又還沒收到錢
      ‧‧‧」（95年8 月23日下午10時17分許至10時19 分
      許，參見偵一卷第534 頁）
   「 ‧‧‧
      甲○○：鉞進的怎麼還沒出
      乙○○：到期了嗎。
      ‧‧‧」（95年9 月4 日上午9 時35分許至9 時36分許，
      參見偵一卷第538 頁）
   「 ‧‧‧
      甲○○：可是不是已經出貨了嗎
              美金嗎
              $1315SD-GR3-100 還沒算
      乙○○：ok
      甲○○：唉真少」
      ‧‧‧」（95年9 月4 日上午9 時29分許至9 時55分許，
      參見偵一卷第538 頁）等節，有被告乙○○、甲○○MSN
      對話紀錄1 份附卷可稽，惟查：被告乙○○初於偵查中已
      供稱：伊與甲○○上開進行MSN 對話內容涉及工作交易部
      份，係伊設立品濂實業有限公司（下稱品濂公司）所為業
      務內容，至於甲○○部分因係品濂公司員工，故伊告知工
      作事項及應如何處理等語，而該MSN 通話中提及偉鋼、鉞
      進公司部分，即係品濂公司與上開公司之交易內容，與告
      訴人公司無涉等語；嗣於原審審理時更進一步具結證稱：
      「（問：你是否會請甲○○幫你處理羽泰公司採購及訂單
      的事情？）不會。」、「（問：提示上開偵卷第531 頁至
      538 頁，該MSN 代號為LEANN 是何人？《提示並告以要旨
      》）甲○○。」、「（問：為何甲○○會提到偉鋼、鉞進
      等公司名稱？）因為95年間我有另開設品濂公司，我有請
      甲○○處理品濂公司的出貨事宜。」、「（問：提示上開
      偵卷第534 頁你說MSN 提到偉鋼公司是因為品濂公司，為
      何要在內容提到羽泰公司？《提示並告以要旨》）上面有
      提到DHL 的空白提單，我是請甲○○參照羽泰的方式寫提
      單。」等語，核與被告甲○○所為上開辯解情節大致相當
      ，尚難率予否認其真實性；又被告乙○○確於95年6 月間
      自行設立品濂公司，且於同年8 、9 月間另以品濂公司名
      義與偉鋼公司、鉞進公司進行交易往來一事，有品濂公司
      之臺北縣政府營利事業登記證影本（95年6 月6 日經核淮
      設立登記）、財政部臺灣省北區國稅局新莊稽徵所95年12
      月5 日北區國稅新莊三字第0953010560號函影本、TFS 公
      司電子郵件訂購單影本（95年9 月11日、9 月18日）、品
      濂公司採購單影本（記載交貨日期為9 月5 日）、DHL 貨
      運公司提貨單影本（95年9 月8 日、9 月25日）、鉞進公
      司出貨單影本（95年9 月12日、9 月21日）、偉鋼公司出
      貨單（95年9 月12日、9 月21日）、偉鋼公司出貨給品濂
      公司之檢驗單影本（95年8 月）、品濂公司出貨給TFS 公
      司之出貨單影本（95年9 月7 日、9 月8 日）附卷可按，
      且參諸上開MSN 對話紀錄之中，被告乙○○、甲○○亦另
      有下述之對話內容：
   「 ‧‧‧
      甲○○：提單的3欄COMPANY NAME是
              018622嗎？
      乙○○：是yu公司
              是的
              2是品濂
      甲○○：那你為什麼不填好
              DHL會填嗎？
      乙○○：dhl會拿空白提單我們要填
      ‧‧‧」（95年8 月23日下午10時33分許至10時39分許，
      參見偵一卷第354 頁）等語，堪信被告乙○○、甲○○於
      上開MSN 對話內容中所提到與偉鋼公司、鉞進公司之交易
      往來，乃係被告乙○○於95年6 月間自行設立品濂公司後
      之同年8 、9 月間，另以品濂公司名義與偉鋼公司、鉞進
      公司進行交易時，由被告甲○○代為處理進出貨相關事宜
      之情形，是被告甲○○辯稱：當時是乙○○要離職，請伊
      幫忙作客戶的單據，都是品濂公司的業務，伊不懂才會用
      MSN 問乙○○等語，洵屬有據，堪值採信。
（三）況且，即便由上開被告乙○○、甲○○之MSN 對話紀錄可
      知，被告甲○○對於被告乙○○任職於羽泰精密公司、羽
      泰國際公司期間，亦有與偉鋼公司、鉞進公司進行交易往
      來之情事，並非毫不知情，惟其就被告乙○○如何利用其
      職務上之機會，假藉必須支付回扣予下游廠商之承辦人員
      為由，以要求偉鋼公司等提高產品報價之方式，進而向該
      等公司收取回扣一事，與被告乙○○之間，究有何犯意聯
      絡及行為分擔，尚乏進一步積極證據加以證明，自難僅以
      被告乙○○利用其妻即被告甲○○所有彰化銀行帳戶作為
      其收受回扣匯款之用，以及被告甲○○知悉被告乙○○任
      職期間有與偉鋼公司、鉞進公司交易往來之事實，即逕予
      推論被告甲○○亦有參與被告乙○○上開非法收取回扣之
      背信犯行。
四、綜上諸情參互以析，本件因被告甲○○供稱其所有彰化銀行
    帳戶交付予被告乙○○使用之情形，與被告乙○○以證人身
    分作證時之證詞大致相符，應值採信，足徵被告甲○○並非
    該帳戶之實際使用人，無從認定其確實知悉該帳戶內所有進
    出款項之來源及用途，且被告乙○○、甲○○於95年8 、9
    月間使用電腦網路即時通訊軟體MSN 進行對話之內容中，雖
    曾提及「偉鋼」、「出貨」及「鉞進」等字眼，惟被告乙○
    ○既已於95年6 月間自行設立品濂公司，是其另以品濂公司
    名義與偉鋼公司、鉞進公司進行交易，並由被告甲○○代為
    處理進出貨之相關事宜，要非難以想像之事，尚難逕以認定
    被告乙○○當時係以羽泰精密公司、羽泰國際公司名義，與
    偉鋼公司、鉞進公司進行交易往來，且被告甲○○知悉並參
    與被告乙○○私下向該等公司收取回扣之事實等情，是以公
    訴人所舉事證，尚有合理性之懷疑存在，致使無從說服本院
    確信被告甲○○亦有公訴意旨所指之背信罪嫌，則揆諸首開
    法條規定及裁判先例意旨，本件既不能證明被告甲○○犯罪
    ，自應由本院就被告甲○○部分為無罪之諭知，以昭審慎。
五、原審就被告甲○○部分為無罪之諭知，所敘理由，與本院所
    認相同，應予維持。檢察官上訴意旨，並未提出新事證，僅
    就原審採證再為爭執，核無理由，檢察官此部分之上訴，應
    予駁回。
據上論斷，應依刑事訴訟法第368 條、第369 條第1 項前段、第
364 條、第299 條第1 項前段，刑法第2 條第1 項前段、第342
條第1 項，修正前刑法第56條、第51條第5 款、第41條第1 項前
段、修正後刑法第41條第1 項前段，罰金罰鍰提高標準條例第1
條前段、（修正前）第2 條，現行法規所定貨幣單位折算新台幣
條例第2 條，中華民國96年罪犯減刑條例第2 條第1 項第3 款、
第7 條、第9 條，判決如主文。
本案經檢察官張啟彬到庭執行職務。
中    華    民    國    99    年    10    月    12    日
                  刑事第一庭審判長法  官  葉騰瑞
                                  法  官  莊明彰
                                  法  官  彭政章
以上正本證明與原本無異。
不得上訴。
                                  書記官  杜宜寧
中    華    民    國    99    年    10    月    12    日
附錄本判決論罪之法律條文：
中華民國刑法第342 條
（背信罪）
為他人處理事務，意圖為自己或第三人不法之利益，或損害本人
之利益，而為違背其任務之行為，致生損害於本人之財產或其他
利益者，處5 年以下有期徒刑、拘役或科或併科1 千元以下罰金
。
前項之未遂犯罰之。
附表一
┌───────────────────────────────┐
│偉鋼公司部分                                                  │
├──┬──────┬────┬──────┬─────┬───┤
│編號│溢付貨款公司│報價日期│匯入回扣日期│匯入回扣金│匯款人│
│    │            │        │            │額（新臺幣│      │
│    │            │        │            │）        │      │
├──┼──────┼────┼──────┼─────┼───┤
│  1 │羽泰精密公司│93年7 月│            │          │      │
├──┼──────┼────┤            │          │      │
│  2 │羽泰精密公司│93年8 月│            │          │      │
├──┼──────┼────┤94年2 月2 日│ 87,400元 │周宗養│
│  3 │羽泰精密公司│93年9 月│            │          │      │
├──┼──────┼────┤            │          │      │
│  4 │羽泰精密公司│93年10月│            │          │      │
├──┼──────┼────┼──────┼─────┼───┤
│  5 │羽泰精密公司│93年11月│            │          │      │
├──┼──────┼────┤94年5 月4 日│ 52,888元 │周宗養│
│  6 │羽泰精密公司│93年12月│            │          │      │
├──┼──────┼────┼──────┼─────┼───┤
│  7 │羽泰精密公司│94年1 月│            │          │      │
├──┼──────┼────┤94年6 月22日│100,765元 │周宗養│
│  8 │羽泰精密公司│94年2 月│            │          │      │
├──┼──────┼────┼──────┼─────┼───┤
│  9 │羽泰精密公司│94年3 月│            │          │      │
├──┼──────┼────┤            │          │      │
│ 10 │羽泰精密公司│94年4 月│            │          │      │
├──┼──────┼────┤94年10月12日│ 81,040元 │周宗養│
│ 11 │羽泰精密公司│94年5 月│            │          │      │
├──┼──────┼────┤            │          │      │
│ 12 │羽泰精密公司│94年6 月│            │          │      │
├──┼──────┼────┼──────┼─────┼───┤
│ 13 │羽泰國際公司│94年7 月│94年12月1 日│149,190元 │謝淑珠│
│    │            │        │            │          │      │
├──┼──────┼────┼──────┼─────┼───┤
│ 14 │羽泰國際公司│94年8 月│95年1 月4 日│131,326元 │謝淑珠│
├──┼──────┼────┼──────┼─────┼───┤
│ 15 │羽泰國際公司│94年9 月│95年2 月14日│456,461元 │謝淑珠│
├──┼──────┼────┼──────┼─────┼───┤
│ 16 │羽泰國際公司│94年10月│95年3 月7 日│180,199元 │謝淑珠│
├──┼──────┼────┼──────┼─────┼───┤
│ 17 │羽泰國際公司│94年11月│            │          │      │
├──┼──────┼────┤95年5 月4 日│195,175元 │謝淑珠│
│ 18 │羽泰國際公司│94年12月│            │          │      │
├──┼──────┼────┼──────┼─────┼───┤
│ 19 │羽泰國際公司│95年1 月│95年6 月2 日│162,760元 │謝淑貞│
├──┼──────┼────┼──────┼─────┼───┤
│ 20 │羽泰國際公司│95年2 月│95年7 月11日│307,644元 │謝淑珠│
├──┼──────┼────┼──────┼─────┼───┤
│ 21 │羽泰國際公司│95年3 月│95年8 月15日│451,774元 │謝淑珠│
├──┼──────┼────┼──────┼─────┼───┤
│ 22 │羽泰國際公司│95年4 月│95年9 月6 日│238,984元 │謝淑珠│
├──┼──────┼────┼──────┼─────┼───┤
│ 23 │羽泰國際公司│95年5 月│95年10月12日│317,235元 │謝淑貞│
├──┼──────┼────┼──────┼─────┼───┤
│ 24 │羽泰國際公司│95年6 月│95年11月9 日│192,113元 │謝淑貞│
├──┼──────┼────┼──────┼─────┼───┤
│ 25 │羽泰國際公司│95年7 月│95年12月5 日│192,715元 │謝淑貞│
├──┼──────┼────┼──────┼─────┼───┤
│ 26 │羽泰國際公司│95年8 月│96年1 月9 日│ 13,850元 │謝淑貞│
├──┼──────┼────┼──────┼─────┼───┤
│ 27 │羽泰國際公司│95年10月│96年3 月5 日│144,920元 │謝淑貞│
├──┼──────┼────┼──────┼─────┼───┤
│ 28 │羽泰國際公司│95年11月│96年3 月30日│ 47,690元 │謝淑珠│
├──┼──────┼────┼──────┼─────┼───┤
│ 29 │羽泰國際公司│95年12月│96年5 月3 日│340,270元 │謝淑珠│
├──┼──────┼────┼──────┼─────┼───┤
│ 30 │羽泰國際公司│96年1 月│96年6 月5 日│ 50,045元 │謝淑貞│
├──┼──────┼────┼──────┼─────┼───┤
│ 31 │羽泰國際公司│96年2 月│96年7 月9 日│189,675元 │謝淑貞│
├──┼──────┼────┼──────┼─────┼───┤
│ 32 │羽泰國際公司│96年3 月│96年8 月6 日│144,240元 │謝淑珠│
├──┼──────┼────┼──────┼─────┼───┤
│ 33 │羽泰國際公司│96年4 月│            │          │      │
├──┼──────┼────┤96年9 月3 日│618,485元 │謝淑貞│
│ 34 │羽泰國際公司│96年5 月│            │          │      │
├──┼──────┼────┼──────┼─────┼───┤
│ 35 │羽泰國際公司│96年6 月│96年11月2 日│116,800元 │謝淑貞│
├──┼──────┼────┼──────┼─────┼───┤
│ 36 │羽泰國際公司│96年7 月│96年12月6 日│207,000元 │謝淑貞│
├──┼──────┼────┼──────┼─────┼───┤
│ 37 │羽泰國際公司│96年8 月│96年12月31日│225,510元 │謝淑貞│
├──┼──────┼────┼──────┼─────┼───┤
│ 38 │羽泰國際公司│96年9 月│97年2 月5 日│168,230元 │黃文洲│
├──┼──────┴────┴──────┴─────┴───┤
│    │                               收受總金額：5,564,384 元 │
└──┴────────────────────────────┘
附表二
┌───────────────────────────────┐
│鉞進公司部分                                                  │
├──┬──────┬────┬──────┬─────┬───┤
│編號│溢付貨款公司│報價日期│匯入回扣日期│匯入回扣金│匯款人│
│    │            │        │            │額        │      │
├──┼──────┼────┼──────┼─────┼───┤
│  1 │羽泰精密公司│94年5 月│94年5 月10日│  57,500元│王建財│
├──┼──────┼────┼──────┼─────┼───┤
│  2 │羽泰精密公司│94年6 月│94年6 月14日│  57,500元│王建財│
├──┼──────┼────┼──────┼─────┼───┤
│  3 │羽泰國際公司│95年1 月│95年1 月9 日│ 127,200元│王建財│
├──┼──────┴────┴──────┴─────┴───┤
│    │                               收受總金額： 242,200 元  │
└──┴────────────────────────────┘
 附表三
┌───────────────────────────────┐
│富星公司部分                                                  │
├──┬──────┬────┬──────┬─────┬───┤
│    │溢付貨款公司│報價日期│支票兌現日期│交付回扣金│交付支│
│    │            │        │（交付支票  │額        │票之人│
│    │            │        │時間不詳）  │          │      │
├──┼──────┼────┼──────┼─────┼───┤
│    │羽泰國際公司│  不詳  │96年12月11日│  12,900元│簡永富│
└──┴──────┴────┴──────┴─────┴───┘

司法院資訊處製作；財團法人民間司法改革基金會備份。
